臺灣臺北地方法院民事判決　　　　　　　　　　　　九十三年度訴字第三八四三號
　　原　　　告　甲○○
　　訴訟代理人　李勇三律師
　　被　　　告　裕融企業股份有限公司
　　法定代理人　嚴凱泰
　　訴訟代理人　羅仕明
　　被　　　告　乙○○
右當事人間確認所有權存在等事件，本院於民國九十三年十二月十四日言詞辯論終結
，判決如下：
    主  文
確認牌照號碼八Ｆ－二五八八號，LEXUS廠牌，型式RX300，排氣量2995cc.，旅行式
，黑灰色，車身號碼JTGHFIOUIY0000000之汽車一輛為原告所有。
被告應將車號八Ｆ－二五八八號自用小客車向交通部公路總局台北區監理所所為之附
條件買賣、動產抵押設定登記塗銷。
訴訟費用由被告裕融企業股份有限公司負擔。
    事  實
甲、原告方面：
壹、聲明：如主文第一、二項所示。
貳、陳述：
一、原告所有之八Ｆ－二五八八號自用小客車（下稱系爭汽車），一向由原告占有使
    用中，從未出售讓予他人。詎九十三年四月二十五日被告裕融企業股份有限公司
    （下稱裕融公司）職員陳源銘前來拜訪稱：是否將系爭汽車讓與被告乙○○，並
    稱該車過戶後已向裕融公司貸款等情。原告感覺十分詫異，即向警察機關報案，
    隨即向台北市監理處、交通部公路總局台北區監理所（下稱監理所）查詢該車過
    戶與乙○○情形，台北市監理處復「該車遭人冒名於乙○○君，並向裕融企業股
    份有限公司貸款」，而被告乙○○亦申訴遭人冒用證件購入系爭汽車，是該車遭
    不法之徒偽造相關證件過戶至乙○○名下，且向被告裕融公司貸款，並設定附條
    件買賣、動產抵押登記。
二、系爭汽車為原告所有，始終由原告占有使用，非被告乙○○所有，乙○○未曾持
    之向被告裕融公司借款，亦不知何以會登記於其名下，該過戶登記依法無效。又
    又原告未以系爭汽車向被告裕融公司辦理貸款，亦未授權他人為之，而該公司未
    查明汽車之所有權人及辦理對保手續，原告亦未領得任何貸款，是原告與被告裕
    融公司間無借款債權存在。原告既非借款人，自有受確認判決之法律上利益，被
    告裕融公司就系爭汔車所設定登記即屬無法律上原因而受利益，應將該動產抵押
參、證據：提出汽車行車執照影本一件、刑事報案三聯單影本一件、北市監理處函影
    本一件、交通部公路總局台北區監理所函影本一件等為證。
乙、被告方面：
I、被告裕融企業股份有限公司
壹、聲明：原告之訴駁回。
貳、陳述：被告公司係信任監理所之登記，才願意貸予六十萬元予被告乙○○，並不
    知系爭汽車為原告所有。
II、被告乙○○
壹、聲明：原告之駁回。
貳、陳述：被告未曾向被告裕融公司借錢，亦無系爭汽車的所有權，從來即不識原告
    ，因本事件而在警察局見過原告，對本件之事完全不知情。
丙、本院依職權向交通部公路總局台北區監理所函詢
    理  由
一、本件原告起訴主張：系爭汽車為伊，始終由原告占有使用，從未出售讓與他人，
    九十三年四月二十五日由被告裕融公司人員陳鴻銘告知系爭汽車已過戶予被告乙
    ○○，並且向該公司辦理貸款六十萬元，原告即向監理所查詢始知遭人冒名過戶
    ，而被告乙○○亦申訴遭人冒用證件購入系爭汽車，原告從未以系爭汽車向被告
    裕融公司貸款，亦未授權他人為之，系爭汽車所設定之動產抵押權，既非原告所
    交通部公路總局台北區監理所所為動產抵押權設定登記塗銷之判決。
    被告裕融公司以：因被告公司信任監理所對系爭汽車登記被告乙○○為所有權人
    ，乃同意辦理貸款六十萬元，並辦理動產抵押權登記，為善意第三人，應受信賴
    原則保護等語；被告乙○○則以：其對系爭汽車並無所有權，未曾向被告裕融公
    司貸款，亦不認識原告，應係別人冒用其名義，登記為系爭汽車為所有權人向裕
    融公司貸款等語，資為抗辯。
二、原告主張系爭汽車為伊所有，未曾出售他人，更無持向被告裕融公司貸款並設定
    動產抵押權，系爭汽車係他人偽造文書向監理所辦理過戶登記之事實，已據原告
    提出系爭汽車行車執照影本、監理所答覆系爭過戶情形函影本與原告向警局申報
    遭他人冒用違法過戶三聯單影本等件為證。前述監理所答覆原告函稱：系爭汽車
    於九十三年四月八日由訴外人洪明蕙持原告與被告乙○○之
    （見原證四、五），而被告乙○○堅稱：從未辦理系爭汽車過戶於己名下之情形
    ，更未以汽車所有人名義向裕融公司貸款及設定動產抵押權等語；而證人黃世棋
    即被告公司職員證述：「（提示附條件買賣及監理所函覆文件）這是我承辦的，
    是三重市○○街中古車商張高昇要我們辦理，他透過朋友介紹，傳真資料給，我
    有申請人的
    請，交給我們徵信部門審查，我們審核認為可以貸款，我們就通知車商辦過戶，
    辦好過戶手續後，同時我們也通知黃來辦理對保，第二天就撥款給張高昇」「（
    對保時，是否見過乙○○？）見過。」「（是否為在庭之乙○○？）不是，不同
    人。」「（對保時，要否看車子？）不強制要看車，我們只要看申請人條件是否
    符合條件。本件沒有看車」等語，是系爭汽車有他人向中古車商偽稱為乙○○所
    有，取信於被告裕融公司，該公司不察未派員親自驗車，即以文件同意貸款，並
    向台北區監理所辦理動產抵押權登記，是應認原告之主張為可採信。原告仍為
    本件所有人，其因他人冒名辦理過戶，致無法在監理所繼續保持為系爭汽車所有
    人名義之登記，自有提起本件確認之訴之利益存在。
三、本件原告與被告裕融公司所爭執者：被告公司信任系爭汽車登記在乙○○名下，
    被告公司為善意第三人，應受登記公信作用保障等情。按動產物權變動公示方法
　　，係以交付，即標的物現實移轉，始生物權變動效力，未如土地法第四十三條賦
　  予土地不動產登記之絕對效力，故第三人因信賴動產登記，僅生交易之對抗效力
    ，並不能剝奪該動產原所有權人權利。本件系爭汽車未經原告交付被告乙○○占
    有，已如前述，故原告仍為該車所有權人。雖監理所已將系爭汽車登記為被告乙
    ○○所有，另經被告裕融公司申辦理除條件買賣與動產抵押權登記。但被告乙○
    ○否認辦理該項登記之申請，已如前述，又依證人黃世棋證言，被告裕融公司人
    員辦理對保時未親自驗車，係持文件即向監理處申辦等情，故被告裕融公司對由
    何人占有系爭汽車之狀態，尚且不知，亦無誤認情事存在，自無所稱因信賴登記
    之事實而得對抗真正所有人即原告之效力，被告裕融公司辯稱為信賴登記，而得
    主張動產抵押權對原告繼續存在，並不足採。
四、綜上所述，原告主張伊為系爭汽車所有人，因他人偽造文書而冒名將汽車之所有
    權過戶於被告乙○○名下，且嗣冒名乙○○與被告裕融公司合意並向監理所申辦
    之附條件買賣與動產抵押權登記係屬無效不得對抗伊等情，應為可取。被告裕融
    公司辯稱其信賴汽車所有人登記而辯理動產抵押登記等情，並不可採。從而，原
    告本於系爭汽車所有人地位，請求確認牌照號碼八Ｆ－二五八八號，LEXUS 廠牌
    ，型式RX300 ，排氣量2995cc. ，旅行式，黑灰色，車身號碼JTGHFIOUIY0000000
    之汽車一輛告為原告所有；並依基於所有權法律關係，請求被告二人將上開汽車
    車向交通部公路總局台北區監理所所為之附條件買賣動產抵押設定登記塗銷，為
    有理由，應予准許。
五、本件係因被告裕融公司行為而為動產抵押權設定登記，而被告乙○○對被冒名過
    戶為所有人，又遭冒名辦理抵押權登記，均不知情，是本件訴訟費用應由被告裕
    融公司負擔，附此敘明。
六、結論：本件原告之訴為有理由，依民事訴訟法第七十八條、第八十五條第一項，
    判決如主文。
中　　　華　　　民　　　國　　九十三　　年　　 十二 　　月　　三十一　　日
                             民事第三庭  法  官    李維心
正本係照原本作成
如對本判決上訴，須於判決送達後廿日內向本院提出上訴狀
中　　　華　　　民　　　國　　九十三　　年　　 十二 　　月　　三十一　　日
                                          書記官    林梅珍
